臺北高等行政法院判決　　　　　　　　　　　　　　　九十三年度簡字第七九二號
　　原　　　告　精碟科技股份有限公司
　　代　表　人　甲○○董事長.
　　訴訟代理人　王榕邦
　　　　　　　　吳金地（會計師）
　　被　　　告　財政部基隆關稅局
　　代　表　人　朱恩烈（局長）
　　訴訟代理人　乙○○
右當事人間因關稅法事件，原告不服財政部中華民國九十三年四月二十八日台財訴字
第○九三○○○九六三七號訴願決定（案號：第00000000號），提起行政訴
訟。本院判決如左：
　　主  文
原告之訴駁回。
訴訟費用由原告負擔。
　　事實及理由
一、程序說明
  (一)本件訴訟標的之價額在新臺幣（下同）二十萬元以下，依行政訴訟法第二百二十
    九條第二項、第一項第二款規定及司法院民國（下同）九十二年九月十七日院台
    廳行一字第二三六八一號令，應適用簡易程序，本院並依同法第二百三十三條第
    一項規定，不經言詞辯論，逕行裁判。
  (二)原告起訴時，被告之代表人為洪啟清，嗣於訴訟中變更為朱恩烈，茲據新任代表
    人具狀聲明承受訴訟，核無不合，應予准許。
二、事實概要
    原告於九十二年六月二十三日向被告報運自日本進口光碟片濺鍍機器設備一批（
    進口報單第ＡＷ＼九二＼三一八二＼○一七六號），於同年六月二十五日完稅通
    關放行在案。嗣後原告於九十二年十二月二十四日（被告收文日期為九十二年十
    二月二十六日）以精碟（九二）總字第九二一二二四○六號申請書檢具經濟部工
    業局簽證核准文號ＩＤ二Ｚ000000000號之「製造業及其相關技術服務
    業屬於科學工業進口國內尚未製造之機器設備證明書」影本，向被告申請退還關
    稅（不退營業稅）一七八、九一七元，經被告核已逾財政部八十六年四月十七日
    台財關第000000000號函所核示應於貨物進口放行之翌日起四個月內檢
    具減免稅文件向海關申請補正並辦理退稅之規定期限，爰以九十三年二月五日基
    普五字第○九三○一○○八四三號函（下稱原處分）復原告拒絕其退還關稅之申
    請。原告不服，提起訴願遭決定駁回後，遂提起行政訴訟。
三、原告主張：被告未依各機關依行政程序法修訂主管法規之參考原則第參部分第一
    點及第二點規定，本諸職權就財政部八十六年四月十七日台財關第八六二○○○
    二九三號函釋審酌配合檢討修法或廢止、刪除之，且逕以財政部關稅總局九十二
    年八月二十五日台總局徵字第○九二○一○五八一三號函之行政規則及財政部八
    十六年四月十七日台財關第000000000號函釋之職權命令限制原告依促
    進產業升級條例退回已完納進口稅捐之請求權，復上開二函釋亦無關稅法及其特
    別法即促進產業升級條例等法律授權得為期間限制之法源，顯違法律保留原則，
    又基於法律位階暨從新從輕原則之法理，本件原告退稅之公法上權利，屬法律保
    留事項，其消滅時效期間，應優先適用行政程序法第一百三十一條規定，而排除
    財政部八十六年四月十七日台財關第000000000函所揭之四個月期限之
    適用，據此依促進產業升級條例第九條之一、行政程序法第一百三十一條第一項
    之規定，求為判決撤銷訴願決定及原處分，被告應退還關稅一七八、九一七元云
    云。被告則以：原告申請退還關稅已逾財政部八十六年四月十七日台財關第八六
    二○○○二九三號函所核示應於貨物進口放行之翌日起四個月內檢具減免稅文件
    向海關申請補正並辦理退稅之規定期限，求為判決駁回原告之訴等語。
四、按申請時（進口時）關稅法第十四條第一項及第三項規定：「（第一項）為加速
    進口貨物通關，海關得按納稅義務人應申報之事項，先行徵稅驗放，事後再加審
    查；該進口貨物除其納稅義務人或關係人業經海關通知依第十條規定實施事後稽
    核者外，如有應退應補稅款者，應於貨物放行之翌日起六個月內，通知納稅義務
    人，逾期視為業經核定。．．．（第三項）進口貨物有下列情事之一者，不得依
    第一項規定先行徵稅驗放。但海關得依納稅義務人之申請，准其繳納相當金額之
    保證金，先行驗放，並限期由納稅義務人補辦手續，屆期未補辦者，沒入其保證
    金：一、納稅義務人未即時檢具減、免關稅有關證明文件而能補正者。二、納稅
    義務人未及申請簽發輸入許可文件，而有即時報關提貨之需要者。但以進口貨物
    屬准許進口類貨物者為限。三、其他經海關認為有繳納保證金，先行驗放之必要
    者。」而現行（即九十三年五月五日修正公布者）關稅法第十八條規定：「（第
    一項）為加速進口貨物通關，海關得按納稅義務人應申報之事項，先行徵稅驗放
    ，事後再加審查；該進口貨物除其納稅義務人或關係人業經海關通知依第十三條
    規定實施事後稽核者外，如有應退、應補稅款者，應於貨物放行之翌日起六個月
    內，通知納稅義務人，逾期視為業經核定。（第二項）進口貨物未經海關依前項
    規定先行徵稅驗放，且海關無法即時核定其應納關稅者，海關得依納稅義務人之
    申請，准其檢具審查所需文件資料，並繳納相當金額之保證金，先行驗放，事後
    由海關審查，並於貨物放行之翌日起六個月內核定其應納稅額，屆期視為依納稅
    義務人之申報核定應納稅額。」比較上開規定，雖修正後之條項及文字略有變更
    ，惟對於原告本件申請應適用之規定，其實質內容未變，是本件仍適用申請時（
    進口時）關稅法之規定。
五、原告進口光碟片濺鍍機器設備一批，於九十二年六月二十五日完稅通關放行，嗣
    原告於九十二年十二月二十四日（被告收文日期為九十二年十二月二十六日）以
    申請書檢具經濟部工業局簽證之「製造業及其相關技術服務業屬於科學工業進口
    國內尚未製造之機器設備證明書」影本，向被告申請退還關稅等情，為兩造所不
    爭，並有進口報單、申請書、製造業及其相關技術服務業屬於科學工業進口國內
    尚未製造之機器設備證明書影本附原處分卷可稽，堪認屬實。
六、本件原告請求退還系爭關稅，應先審究其請求權之所在為何？經查：
  (一)本件原告進口之貨物於九十二年六月二十五日完稅通關放行，則依進口時關稅法
    第十四條第一項規定，於該貨物放行之翌日起逾六個月，被告未通知其退補稅，
    即已視為業經核定。觀之對於進口時關稅法第十四條第一項先放後核，法律未規
    定此項關稅繳納後得以免稅事由申請退稅之請求權，乃因財政部八十六年四月十
    七日台財關第000000000號函：「依規定得減免關稅之貨物，納稅義務
    人於進口報關時，未依關稅法第五條之一（行為時為第十四條，現行法為第十八
    條）第三項第一款規定申請繳納保證金而繳納之案件，如於貨物進口放行前或放
    行後（已修正為放行之翌日起）四個月內檢具減、免關稅有關證明文件，向海關
    申請補正，經海關核准減、免關稅者，准予退還其已繳納之關稅。」即主管機關
    以行政命令賦與進口者或輸入者於放行翌日起四個月內得檢具免稅證明文件申請
    退稅，為授益行為，經核未違反法律保留原則，被告辦理相關案件，自得據之適
    用。本件原告遲至同年十二月二十六日始向被告申辦退還前繳關稅，自已逾前揭
    放行之翌日起四個月內之補正期限。
  (二)按促進產業升級條例第九條之一第一項及第二項規定：「（第一項）屬科學工業
    之公司，於九十一年一月一日起自國外輸入自用之機器、設備，在國內尚未製造
    ，經經濟部專案認定者，免徵進口稅捐及營業稅。（第二項）前項公司輸入之機
    器、設備於輸入後五年內，因轉讓或變更用途，致與減免之條件或用途不符者，
    應予補徵稅捐及營業稅。但轉讓與設於科學工業園區、加工出口區及其他屬科學
    工業之公司者，不在此限。．．．」準此，該免稅規定仍必須由進口者或輸入者
    於通關時檢具免稅證明文件依法提出申請，始得享有免稅之優惠，並非一經取得
    經濟部專案認定，即本件為發給「製造業及其相關技術服務業屬於科學工業進口
    國內尚未製造之機器設備證明書」，毋庸進口者或輸入者向海關提出申請即當然
    予以免稅，此由該條例第九條之一第二項規定即可知進口者或輸入者得選擇是否
    向海關提出免稅之申請，蓋於五年內若有轉讓或變更用途，致與減免之條件或用
    途不符者，尚應補徵稅捐及營業稅甚明。本件原告於九十二年六月二十三日報關
    ，即應按一般免稅案件處理程序，於通關時檢具免稅證明文件申辦免徵進口稅捐
    ，若其未能即時檢具免稅證明文件而能補正者，應依進口時關稅法第十四條第三
    項規定申請繳納保證金先行驗放，惟原告未依上開方式而已完稅通關放行，又已
    逾財政部八十六年四月十七日台財關第000000000號函釋所規定之放行
    之翌日起四個月內檢具免稅證明文件，向海關申請補正，其本件申請退稅不應准
    許。
  (三)末按行政程序法第一百三十一條第一項規定「公法上之請求權，除法律有特別規
    定外，因五年間不行使而消滅。」係指公法上之請求權之時效而言。原告自國外
    進口貨物本有繳納關稅之義務，惟因促進產業升級條例第九條之一第一項有免稅
    之規定，原告得於通關時檢具免稅證明文件依法申請免稅，此為繳納關稅義務之
    減除，非謂原告因促進產業升級條例第九條之一第一項免稅規定而有申請退稅之
    請求權；且如前所述，對於進口時關稅法第十四條第一項先放後核，法律未規定
    此項關稅繳納後得以免稅事由申請退稅之請求權，乃因財政部八十六年四月十七
    日台財關第000000000號函以行政命令賦與進口者或輸入者於放行翌日
    起四個月內得檢具證明免稅文件申請退稅，是申請退還關稅並非公法上之請求權
    ，自無行政程序法第一百三十一條第一項規定之適用。
  (四)參以財政部九十二年二月十一日台財稅字第○九一四五六八五六號令：「一、依
    促進產業升級條例第九條之一第一項規定：『屬科學工業之公司，於九十一年一
    月一日起自國外輸入自用機器、設備，在國內尚未製造，經經濟部專案認定者，
    免徵進口稅捐及營業稅』。及同條第三項規定：『第一項所稱國內尚未製造之機
    器、設備，由中央工業主管機關認定之』，並自九十一年一月一日起適用。故營
    業人於九十一年一月一日起進口符合該條文規定之機器、設備，業經海關課徵進
    口稅捐及代徵營業稅者，依法可向海關申請退稅。」及財政部關稅總局九十二年
    八月二十五日台總局徵字第○九二一○五八一三號函：「關於依據促進產業升級
    條例第九條之一規定，貴局於核退進口關稅及代繳營業稅發生疑義．．．二、旨
    揭條例第七十二條第二項後段規定，中華民國八十九年一月一日以後修正條文，
    自公布日施行，又同條例第九條之一（九十二年二月六日修正增訂）規定屬科學
    工業之公司，於九十一年一月一日起，自國外輸入自用機器、設備，在國內尚未
    製造，經經濟部專案認定者，免徵進口稅捐及營業稅。參依中央法規標準法第十
    三條規定『法規明定自公布日或發布日施行者，自公布或發布之日起算至第三日
    起發生效力。』，故對於九十一年一月一日至九十二年二月八日期間進口者，均
    可檢具相關文件向海關申請辦理退稅，財政部九十二年二月十一日台財稅字第○
    九一○四五六八五六號令釋示甚明；．．．三、另對於已完稅通關放行案件，進
    口人於貨物放行逾四個月後，始檢具主管機關於貨物放行後四個月內已提出申請
    之證明文件或已經核定之證明文件向海關申請退還原繳稅費，海關是否准予退還
    該項稅費乙節，請依財政部八十六年四月十七日台財關第000000000號
    函核示辦理。」均係主管機關於法定職權範圍內，就海關先放後核案件申請退還
    關稅之期限及手續所為技術性、補充性之函釋，經核亦與法無違，併此敘明。
七、綜上所述，原告所訴各節，均無可採，原處分駁回原告之申請退還關稅，認事用
    法，並無違誤，訴願決定遞予維持，亦無不合，原告仍執前詞訴請如聲明所示，
    為無理由，應予駁回。
八、據上論結，本件原告之訴為無理由，依行政訴訟法第九十八條第三項前段、第二
    百三十三條第一項，判決如主文。
中　　　華　　　民　　　國　　九十三　　年　　 十一 　　月　　二十四　　日
                 臺 北 高 等 行 政 法 院   第 四 庭
                                           法    官　胡方新
右為正本係照原本作成。
本件以訴訟事件所涉及之法律見解具有原則性者為限，始得於本判決送達後二十日內
向本院提出上訴狀並表明上訴理由，如已於本判決宣示後送達前提起上訴者，應於判
決送達後二十日內補具上訴理由（均按他造人數附繕本），且經最高行政法院許可後
方得上訴。
中　　　華　　　民　　　國　　九十三　　年　　 十一 　　月　　二十四　　日
                                           書 記 官  陳幸潔
